【裁判字號】    95,上訴,1641
【裁判日期】    951003
【裁判案由】    違反毒品危害防制條例
【裁判全文】
臺灣高等法院臺中分院刑事判決        95年度上訴字第1641號
上  訴  人  臺灣南投地方法院檢察署檢察官
被      告  甲○○
上列上訴人因違反毒品危害防制條例案件，不服臺灣南投地方法
院95年度訴字第297號，中華民國95年6月13日第一審判決（起訴
案號：臺灣南投地方法院檢察署95年度毒偵字第411 號），及移
送併辦（同署95年度毒偵字第749 號、第1021號）提起上訴，本
院判決如下：
    主  文
原判決撤銷。
甲○○連續施用第一級毒品，累犯，處有期徒刑壹年。扣案之注
射針筒壹支沒收銷燬之。又連續施用第二級毒品，累犯，處有期
徒刑陸月。應執行有期徒刑壹年肆月。扣案之注射針筒壹支沒收
銷燬之。
    事  實
一、甲○○前因搶奪、竊盜等案件，經原審以91年度訴字第 559
    號判決分別判處有期徒刑 1年6月、3月確定；又因竊盜案件
    ，經原審以 91年度易字第579號判決判處有期徒刑10月確定
    ；以上所犯各罪，並經定應執行之刑為有期徒刑2年4月確定
    ，甫於民國94年11月14日縮刑期滿執行完畢。
二、甲○○又曾於91年間因施用毒品案件，經依原審裁定送觀察
    、勒戒後，認有繼續施用毒品之傾向，再經原審裁定令入戒
    治所施以強制戒治，嗣於92年9 月11日強制戒治期滿而執行
    完畢。惟甲○○仍未能戒除毒癮，於前述強制戒治執行完畢
    釋放後，5年內，復基於施用第一級毒品海洛因 （以下簡稱
    為海洛因） 之概括犯意，自95年3月5日起至同年5月11日23
    時15分止，連續在其位於南投縣（以下不引縣）埔里鎮○○
    ○路188號住處、埔里鎮○○路103號東峰旅社、埔里鎮南光
    國小旁某魚池邊等處，以將海洛因摻入香菸內再點火吸食煙
    霧及以針筒注射之方式，施用海洛因多次；另基於施用第二
    級毒品甲基安非他命（以下簡稱為甲基安非他命）之概括犯
    意，於95年3月5日21時10分許及95年5月1日22時30分經警採
    尿時回溯96小時內某時點（排除為警查獲之95年3月5日18時
    15分許至同日21時10分許之期間），在不詳處所，以不詳之
    方式，連續施用甲基安非他命 2次。經警於95年3月5日18時
    15分許，在埔里鎮○○路103號東峰旅社209號房內查獲甲○
    ○與劉育紳（劉育紳涉犯施用毒品罪嫌部分，由檢察官另案
    偵辦），且經警於同日21時10分許，採集甲○○之尿液送檢
    驗，結果呈嗎啡及甲基安非他命陽性反應；並於95年5月1日
    21時30分許，在南投縣埔里鎮○○○街 100號前查獲，並扣
    得甲○○所有供其施用第一級毒品所用之注射針筒1支。
三、案經南投縣政府警察局埔里分局報告臺灣南投地方法院檢察
    署檢察官偵查起訴。
    理  由
一、認定犯罪事實所憑證據及理由：
（一）訊據被告甲○○對於前述事實坦白承認，且經警於上開時
      間採集被告之尿液，送往中山醫學大學附設醫院檢驗，結
      果呈嗎啡及甲基安非他命陽性反應（按海洛因進入人體後
      ，經代謝作用可分解生成嗎啡，最後是以嗎啡形態排於尿
      液中，法務部調查局79年2月27日【79】陸【一】字第402
      881 號函敘述甚明，故有無施用海洛因，係由尿液有無嗎
      啡反應判斷），此有中山醫學大學附設醫院藥物濫用檢測
      中心檢驗報告1紙（流水號：0000000）在卷足憑。由此可
      證被告於上開採尿時間回溯96小時內（為警查獲後至採尿
      時間止除外），確有施用海洛因及甲基安非他命之行為。
      是以，足認被告前開自白應與事實相符。
（二）被告曾於91年間因施用毒品案件，經依原審裁定送觀察、
      勒戒後，認有繼續施用毒品之傾向，再經原審裁定令入戒
      治所施以強制戒治，嗣於 92年9月11日強制戒治期滿而執
      行完畢等情，有臺灣高等法院被告前案紀錄表及刑案資料
      查註紀錄表、全國施用毒品案件紀錄表等附卷可佐。
（三）綜言之，被告於前述強制戒治執行完畢釋放後， 5年內再
      犯施用第一、二級毒品罪，事證明確，犯行堪以認定，應
      依法論科。
二、所犯罪名及刑之酌科：
（一）按海洛因、甲基安非他命分別為毒品危害防制條例第2 條
      第2項第1、2 款所稱之第一、二級毒品，不得非法施用。
      核被告施用海洛因與甲基安非他命之行為，係犯毒品危害
      防制條例第10條第1項、第2項之施用第一級及第二級毒品
      罪。
（二）被告施用前持有第一、二級毒品之低度行為，應為施用之
      高度行為所吸收，均不另論罪。
（三）被告先後多次施用第一、二級毒品之行為，時間密接、犯
      罪構成要件相同，顯係基於概括犯意為之，為連續犯，應
      依刑法第56條之規定論以一罪，並加重其刑。
（四）檢察官雖僅就被告自95年3月5日16時許，施用海洛因之犯
      行起訴，惟已起訴部分與未起訴部分，有連續犯之裁判上
      一罪關係，為起訴效力所及，且據被告於原審審理時自白
      犯罪，原審自得併予審究。被告所犯前開二罪間，犯意各
      別，行為互殊，應予分論併罰。
（五）被告曾受如事實欄一、所示有期徒刑之宣告並經執行完畢
      ，此有前述刑案資料查註紀錄表及臺灣高等法院被告前案
      紀錄表等附卷可參，其於 5年以內再故意犯本件有期徒刑
      以上之罪，不論依修正前之刑法第47條，或修正後之刑法
      第47條第1 項之規定，均構成累犯，對被告而言並無有利
      或不利之情形，自不生新舊法比較之問題，應逕依修正前
      之刑法第47條，論以累犯，並加重其刑。
（六）原審對被告論罪科刑，固非無見，惟查被告除起訴事實外
      ，另於 95年5月11日23時15分往前回溯96小時內之某時點
      ，施用第一級毒品海洛因1次。又於 95年5月1日22時30分
      ，經警採尿時回溯96小時內某時點，施用第二級毒品甲基
      安非他命 1次，此部分之犯行分別與前開經判決施用第一
      級、第二級毒品部分之犯行，時間緊接，手法相同，所犯
      又係構成要件相同之罪名，顯係基於概括犯意反覆為之，
      為連續犯，應屬裁判上一罪依審判不可分之原則，應為起
      訴效力所及，原審未及審酌檢察官嗣後移送併辦部分（95
      年度毒偵字第749號、第1021號） ，即有未當，檢察官上
      訴，為有理由，自應由本願將原審判決撤銷改判，爰審酌
      ：(1)被告前有違反麻醉藥品管理條例等前科，且前受有期
      徒刑之執行，甫於94年11月14日執行完畢，仍不知悔改，
      無視於國家杜絕毒品之政策，再犯本案施用海洛因及甲基
      安非他命犯行，顯見其不知警惕，並無悔改之意；(2)施用
      毒品係對於自身健康之戕害行為，對他人權益損害非鉅；
      (3)被告犯後坦承犯行、態度尚屬良好等一切情狀，分別量
      處如主文第二項所示之刑，並定應執行之刑。
三、附帶說明：
（一）扣案之注射針筒一支係被告專供施用第一級毒品之器具，
      不問屬於犯人與否，應沒收銷燬之。
（二）被告行為後，刑法第56條連續犯之規定，業於94年2月2日
      修正公布刪除，並於95年7月1日施行，則被告之犯行，因
      行為後新法業已刪除連續犯之規定，此刪除雖非犯罪構成
      要件之變更，但顯已影響行為人刑罰之法律效果，自屬法
      律有變更，依新法第2條第1項規定，比較新、舊法結果，
      仍應適用較有利於被告之行為時法律即舊法論以連續犯（
      最高法院95年第8次刑事庭會議決議參照） 。本件被告於
      舊法時期所犯之數次施用第一級毒品罪，依修正施行前刑
      法第56條之規定，為連續犯，應論以一罪，並得加重其刑
      至2分之1；而依修正施行後之刑法，並無連續犯之規定，
      且依新法應各別多次論斷之結果（即數罪併罰），其刑度
      顯較修正前應依刑法第56條之規定以一連續施用第一級毒
      品罪為重，經比較新舊法結果，應依刑法第2條第1項之規
      定，以被告行為時之規定較有利於被告，自應依刑法第 2
      條第1項前段，適用修正施行前之刑法第56 條規定，論以
      連續施用第一級毒品罪。
（三）修正後刑法第2條第1項規定：「行為後法律有變更者，適
      用行為時之法律。但行為後之法律有利於行為人者，適用
      最有利於行為人之法律」。被告行為後，刑法第51條業於
      民國94年2月2日修正公布，並於95年7月1日施行，修正前
      刑法第51條規定：「數罪併罰，分別宣告其罪之刑，依左
      列各款定其應執行者：」其中第5 款規定：「宣告多數有
      期徒刑者，於各刑中之最長期以上，各刑合併之刑期以下
      ，定其刑期。但不得逾二十年。」修正後刑法第51條第 5
      款規定：「宣告多數有期徒刑者，於各刑中之最長期以上
      ，各刑合併之刑期以下，定其刑期。但不得逾三十年。」
      比較結果，修正後刑法並非較有利於行為人，依刑法第 2
      條第1 項前段之規定，仍應依修正前刑法，定其應執行之
      刑。
四、據上論斷，應依刑事訴訟法第369條第1 項前段、第364條、
    第299條第1項前段，毒品危害防制條例第10條第1項、第2項
    、第18條第1項前段，刑法第11條前段、第2條第1 項前段、
    修正前刑法第56條、第47條、第51條第5款，判決如主文。
本案經檢察官乙○○到庭執行職務。
中    華    民    國    95    年    10    月    3     日
              刑事第六庭  審判長法  官  李  文  雄
                                法  官  邱  顯  祥
                                法  官  劉  連  星
上列正本證明與原本無異。
施用第一級毒品得上訴。
施用第二級毒品不得上訴。
如不服本判決應於收受送達後十日內向本院提出上訴書狀，其未
敘述上訴之理由者並得於提起上訴後十日內向本院補提理由書（
均須按他造當事人之人數附繕本）。
                                書記官  陳  秀  真
中    華    民    國    95    年    10    月    4     日
附錄：本案論罪科刑法條全文
毒品危害防制條例第10條：
施用第一級毒品者，處6月以上5年以下有期徒刑。
施用第二級毒品者，處3年以下有期徒刑。
附表：
編號  名稱及數量（或重量）
一、海洛因合計含袋重1.2公克（原分裝為4小包）。
二、空包裝袋（用以包裝編號一之海洛因）4個。
                                                      Ｒ


司法院資訊處製作；財團法人民間司法改革基金會備份。
